臺灣桃園地方法院民事判決　九十二年度訴字第一二○四號
　　原　　　告　甲○○
　　被　　　告　乙○○
　　訴訟代理人　李宏文律師
右當事人間請求損害賠償事件，經本院刑事庭以本院九十一年度壢附民字第三一號刑
事附帶民事訴訟裁定移送前來，於民國九十三年一月六日言詞辯論終結，本院判決如
左：
    主      文
被告應給付原告新台幣貳佰伍拾捌萬捌仟陸佰捌拾壹元，及自民國九十二年一月二十
三日起至清償日止，按週年利率百分之五計算之利息。
原告其餘之訴駁回。
訴訟費用由被告負擔五分之四，餘由原告負擔。
本判決第一項於原告以新台幣捌拾陸萬元供擔保後，得假執行。但被告以新台幣貳佰
伍拾捌萬捌仟陸佰捌拾壹元為原告預供擔保後，得免為假執行。
原告其餘假執行之聲請駁回。
    事      實
壹、原告方面：
一、聲明：
（一）被告應給付原告新台幣（下同）三百一十五萬零九十元，及自刑事附帶民事訴
      訟起訴狀繕本送達翌日起至清償日止，按週年利率百分之五計算之利息。
（二）願供擔保請准宣告假執行。
二、陳述：
（一）被告於民國九十年十月十九日上午十一時許，駕駛車號二Ｖ─八四○號營業大
      貨車，在桃園縣中壢市○○路○段二十號前，因發生超車糾紛，與原告理論之
      際，竟不顧原告已以手攀附其車右方後照鏡，如貿然將車迴轉，原告即有跌倒
      受傷之虞，仍逕行將車迴轉，原告因而跌倒，並遭大貨車車輪輾過，使原告受
      有左膝前十字韌帶斷裂、後十字韌帶斷裂、內側副韌帶斷裂等之傷害，爰依侵
      權行為之法律關係，請求被告賠償如下金額：
  １、醫療費用：包括住院醫藥費、伙食、看護、證書等自負額部分，及支架、柺杖
      費用，共計二萬七千零一十元。
  ２、汽車修理費：計三萬五千六百八十元。
  ３、至醫院就診車資：計五千八百元。
  ４、減少勞動能力損害：爰請求自四十八歲起至六十歲止之可工作年齡，減少百分
      之五十三點八三之勞動能力損失。
　５、精神慰撫金：原告因本次事故無法工作，致無法清償負債，直接嚴重影響家計
      生活，成天煩惱身體健康之事，並因而導致中風住院，現今心律亦呈現極度不
      穩之狀態，精神所受痛苦不可謂不大，乃請求二百萬元之慰撫金。
（二）對被告抗辯之陳述：被告當時已看見原告位於車前，竟仍開車衝撞，顯為蓄意
      肇事無疑。
三、證據：提出道路交通事故證明書、桃園縣消防局救護記錄表、汽車修復收據、在
    職證明書、診斷證明書等影本各一紙、醫療費用收據影本二紙、診斷證明書二紙
    、薪資表三紙、車資收據五紙、醫療費用收據二十紙等為證。
貳、被告方面：
一、聲明：
（一）駁回原告之訴及假執行聲請。
（二）如受不利益判決，願供擔保請准免為假執行。
二、陳述：
（一）事發時原告無故擋在被告車前，以手攀附車右方後照鏡，欲上被告之車，被告
      於開車之際，導致伊不慎跌落受傷，故事故之發生，全係原告之過失造成，至
      少原告就其行為，應認與有過失，應減免被告之賠償數額。
（二）又原告請求損害之項目及其數額，均有可疑，理由如下：
　１、醫療費用部分：原告除提出費用收據外，其主張支架、柺杖等支出，均無收據
      ，無從得知實際是否支出，該項請求為無理由。
　２、汽車修理費用部分：原告係身體受傷，車輛並無毀損，自無請求汽車修理費用
      之餘地。
　３、至醫院就診車資部分，除原告已提出部分收據外，既無相關證明，自不得請求
      。
　４、減少勞動能力損害部分：原告是否因車禍而無法工作，喪失之勞動能力、原本
      工資各為多少，此部分賠償額之計算，不能僅以現有收入為準，應以其能力在
      通常情形下可能取得之收入為據，即應就原告受侵害前之身體健康狀態、教育
      程度、專門技能、社會經驗等方面以為酌定，不能以一時一地之工作收入為準
      ，且原告應負舉證責任。
  ５、精神慰撫金部分：原告請求二百萬元實屬過高，應予減免。
、本院依職權函請財政部台灣省北區國稅局桃園縣分局（下稱國稅局桃園分局）提
    供原告八十八年至九十年之申報綜合所得稅相關資料，另函財團法人長庚紀念醫
    院林口醫學中心（下稱長庚醫院）原告就診之病歷與復原狀況資料、並鑑定原告
    喪失或減少勞動能力，及分析原告腦中風與車禍之關聯性，並調閱本院九十一年
    度壢簡字第七一○號傷害案件偵審卷宗供參考。
    理      由
壹、程序方面：原告起訴時請求被告給付三百一十五萬零九百元，嗣減縮聲明請求三
    百零二萬七千三百五十元，又於九十三年一月六日言詞辯論期日擴張聲明請求以
    十二年期間計算損失勞動能力百分之五八、八三之賠償數額，經核均屬擴張或減
    縮應受判決事項之聲明，與民事訴訟法第二百五十五條第一項第三款之規定無違
    ，應允許之，合先敘明。
貳、實體方面：
一、原告起訴主張被告於右揭時地駕車，因超車糾紛，於原告與其理論之際，明知原
    告以手攀附其車右方後照鏡，如貿然將車迴轉，原告有跌倒受傷之虞，竟仍逕行
    將車迴轉，原告因而跌倒，並遭大貨車車輪輾過，致受有左膝前十字韌帶斷裂、
    後十字韌帶斷裂、內側副韌帶斷裂等之傷害，爰依侵權行為之法律關係，請求被
    告賠償醫療費用、汽車修理費、至醫院就診車資、減少勞動能力損害、精神慰撫
    金等損害。被告則以原告無故擋於車前，且以手攀附車右方後照鏡，被告迴車時
    ，原告因而跌倒受傷，可知全係原告過失所致，至少與有過失，就醫療費用、至
    醫院就診車資部分，原告僅提出部分收據，未提收據者應無理由；就汽車修理費
    用部分，原告車輛並無毀損，不能請求修理費；就減少勞動能力損害部分，原告
    是否因車禍致喪失勞動能力，原來工資為多少、如何認定減少勞動能力等，原告
    皆未舉證；且其請求之精神慰撫金過高，應減免等語，資為抗辯。
二、原告主張因被告駕車將伊撞倒，伊並遭車輾過成傷，被告則以右詞置辯。經查，
    被告稱事故發生當時「原告擋在車前」，足見其已知原告在車身前側，此時若逕
    將車迴轉，必會造成原告跌倒受傷之結果，被告明知卻猶為之，顯見其有傷人之
    意甚明，原告因此受有傷害，足見兩者間有相當因果關係，參之兩造不爭執本院
    九十一年度壢簡字第七一○號刑事簡易判決，亦同此認定，是被告辯稱全為原告
    過失造成，要不足採，被告自應負侵權行為之損害賠償責任無疑。
三、按因故意或過失不法侵害他人之權利者，負損害賠償責任；又不法侵害他人之身
    體或健康者，對於被害人因此喪失或減少勞動能力或增加生活上之需要時，應負
    損害賠償責任；再不法侵害他人之身體、健康、名譽、自由、信用、隱私、貞操
    ，或不法侵害其他人格法益而情節重大者，被害人雖非財產上之損害，亦得請求
    賠償相當之金額。民法第一百八十四條第一項前段、第一百九十三條第一項、第
    一百九十五條第一項前段分別定有明文。本件原告因被告之侵權行為受有損害，
    被告應負賠償之責已見前述。則原告之請求是否均應准許，分別論述之：
（一）醫療費用部分：原告主張因遭被告駕車撞倒輾過受有左膝前十字韌帶斷裂、後
      十字韌帶斷裂、內側副韌帶斷裂等傷害，自行支出之醫療費用共二萬零九百一
      十元，有其提出之收據二十二紙等為證，被告亦不爭執，自可採信；至原告主
      張另支出支架及柺杖費用共六千一百元，因原告未能提出相關收據為憑，被告
      亦未表同意，故關此部分之請求，即應駁回。
（二）汽車修理費部分：按因犯罪而受損害之人，於刑事訴訟程序固得附帶提起民事
      訴訟，對於被告請求回復其損害，但其請求回復之損害，以被訴犯罪事實所生
      之損害為限，否則縱令得依其他事由，提起民事訴訟，亦不得於刑事訴訟程序
      附帶為此請求，最高法院六十年台上字第六三三號判例要旨可資參見。被告因
      傷害原告之身體，經本院以九十一年度壢簡字第七一○號判決有罪確定，原告
      據此提起刑事附帶民事訴訟，參諸上揭判例意旨，原告請求被告賠償損害應以
      被告被訴傷害犯罪事實為限，前述判決既未論及被告涉毀損原告汽車之情事，
      原告請求被告賠償汽車修理費用三萬五千六百八十元部分，自無理由，應予駁
      回。
（三）至醫院就診車資：原告主張支出車資共五千八百元，惟原告僅提出三千二百元
      之車資收據原本五紙為證，其餘部分均無憑據，且為被告否認，是就此部分，
      原告可得請求為三千二百元，逾此數額之請求，即無理由。
（四）減少勞動能力之損害：原告因本件事故遭致右膝多重韌帶斷裂等傷害，於九十
      二年九月二十二日至醫院回診時，其膝部仍遺留疼痛，是依病情評估，原告已
      符合勞工保險殘廢給付標準第一百四十五項規定：一下肢遺存運動傷害之情形
      ，殘廢等級為九，有長庚醫院九十二年十一月二十四日（九二）長庚院法字第
      一一七五號回函之病情說明暨所附病歷影本一份存卷為憑，對照各殘廢等級喪
      失或減少勞動能力比率表，殘廢等級九之減少勞動能力百分之五十三點八三，
      被告對此亦不爭執。而原告於八十六年九月起迄事故受傷時，係任職珍達食品
      有限公司，有在職證明一紙可證，且國稅局桃園分局於九十二年十月二日以北
      區國稅桃縣二字第○九二一○八八三三三號回函本院表示原告八十九年度申報
      之綜合所得稅為四十二萬元，平均每月為三萬五千元，參以於事故發生前之九
      十年七月至九月之薪資，為四萬一千三百八十元、四萬零八百八十元、三萬八
      千一百八十元，有薪資表三份可參，足見原告每月所得約為三萬五千元至四萬
      元之間，則以之計算其通常情形每月收入，應屬有據，且被告就此亦不爭執，
      原告為民國四十五年三月二日生，於九十年十月十九日事故發生時年滿四十五
      歲，則原告請求自四十八歲起至六十歲一般勞工之退休年齡時止有能力之工作
      期間計十二年，自屬有據，依前述原告三個月薪資平均數，以十二年計算減少
      百分之五十三、八三之勞動能力損失，併依年別單利百分之五複式霍夫曼係數
      扣除中間利息，則原告可請求之金額為二百六十一萬一千七百四十一元（其計
      算式如下（元以下四捨五入，下同）：（41380＋40880＋38180）÷3×12×
      9.00000000×0.5883＝0000000元）。
（五）慰撫金部分：原告因本件事故受有左膝前十字韌帶斷裂、後十字韌帶斷裂、內
      側副韌帶斷裂等傷害，且如前述鑑定結果顯示原告之右膝有顯著障害程度，殘
      廢等級更達第九級，其精神上確實受有極大痛苦，迄今仍難恢復等情，本院斟
      酌原告受傷情形及兩造身分、地位，認原告請求之慰撫金以六十萬元為妥適公
      允，逾此數額之請求，則為無理由。
（六）從而，原告因被告侵權行為所受損害可得請求賠償之金額為醫療費用二萬零九
      百一十元、至醫院就診車資三千二百元、減少勞動能力之損害二百六十一萬一
      千七百四十一元、慰撫金六十萬元，合計為三百二十三萬五千八百五十一元。
四、按損害之發生或擴大，被害人與有過失者，法院得減輕賠償金額，或免除之，民
    法第二百十七條第一項定有明文。被告辯稱原告就事故發生與有過失等語，經本
    院核閱本院九十一年度壢簡字第七一○號傷害案件偵、審卷宗，原告當時係因超
    車糾紛，竟以手攀附被告駕駛車輛之右方後照鏡，被告突然迴轉車輛時跌倒受傷
    ，是原告於與被告理論之際，率性直接攀附上車不慎跌落，本身實有疏忽，自屬
    與有過失，本院審酌前情，認原告就所受損害之發生，亦應負百分之二十之過失
    責任。準此，被告所負賠償範圍，應依上開比例減輕為百分之八十，即二百五十
    八萬八千六百八十一元。
五、綜上所述，本件原告基於侵權行為損害賠償之法律關係，請求被告賠償二百五十
    八萬八千六百八十一元，及自本件刑事附帶民事訴訟起訴狀繕本送達被告之翌日
    即九十二年一月二十三日起至清償日止，按週年利率百分之五計算之利息，依法
    洵屬正當，應予准許，逾此部分之請求，則為無理由，應予駁回。
六、兩造分別陳明願供擔保請准宣告假執行及免予假執行，於原告勝訴部分，核均無
    不合，爰分別酌定相當之擔保金額宣告之，至原告敗訴部分，假執行之聲請既已
    失其依附，自不應准許。
七、本件事證已明，兩造其餘主張陳述及所提證據等攻擊防禦方法，均與本件判決結
    果無何影響，爰不予一一審究，併予敘明。
八、據上論結，本件原告之訴為一部有理由，一部無理由，依民事訴訟法第七十九條
    、第三百九十條第二項、第三百九十二條第二項，判決如主文。
中　　　華　　　民　　　國　　九十三　　年　　　一　　　月　　十六  　　日
                                臺灣桃園地方法院民事第一庭
~B法　　　官　潘進柳
右為正本，係照原本作成。
如對本判決上訴，須於判決送達後廿日內向本院提出上訴狀
中　　　華　　　民　　　國　　九十三　　年　　　一　　　月　　十六 　　 日
~B法院書記官　卓清和
